【裁判字號】    90,訴,1319
【裁判日期】    900904
【裁判案由】    偽造文書等
【裁判全文】
臺灣高雄地方法院刑事判決                          九十年度訴字第一三一九號
    公  訴  人  臺灣高雄地方法院檢察署檢察官
    被      告  丙○○
                甲○○
右列被告因偽造文書等案件，經檢察官提起公訴（八十九年度偵字第二一五四七號、
九十年度偵字第七０一七號），本院判決如左：
    主  文
丙○○共同連續行使偽造私文書，足以生損害於他人，處有期徒刑參月，如易科罰金
，以參佰元折算壹日。緩刑貳年。附表編號一、二、三所示之物沒收。
甲○○共同連續行使偽造私文書，足以生損害於他人，處有期徒刑貳月，如易科罰金
，以參佰元折算壹日。緩刑貳年。附表編號二、三所示之物沒收。
    事  實
一、丙○○與甲○○為男女朋友關係，丙○○意圖為自己不法之所有，於民國八十九
    年八月九日，利用居住在甲○○位於高雄市小港區桂林里二０九巷七弄一六號住
    處之機會，竊取甲○○之弟乙○○所有置於該處之國民身分證影本一份後，丙○○復基於不法所有之犯意，於同年八月中旬某日，未得乙○○之同意及授權，在
    該處以乙○○之名義，於荷商荷蘭銀行股份有限公司（以下簡稱為荷蘭銀行）之
    信用卡申請書「附卡申請人親筆簽名」欄內偽造「乙○○」簽名署押一枚（如附
    表編號一），據以完成該信用卡申請書私文書後，連同該申請書及乙○○之國民
    身分證影本，以郵寄方式向荷蘭銀行申請核發「乙○○」名義之甲○○信用卡之
    附卡，使荷蘭銀行不疑有詐，陷於錯誤，核發卡號0000000000000
    000（起訴書漏載最後一碼「四」）號之ＶＩＳＡ信用卡一張（以下簡稱系爭
    附卡），丙○○於取得該卡後，即告知甲○○。
二、甲○○亦明知乙○○並未同意申請系爭附卡，竟與丙○○共同基於意圖為自己不
    法所有及偽造文書之概括犯意聯絡，先由丙○○在信用卡背面偽造「乙○○」簽
    名署押一枚（如附表編號二），足以生損害於乙○○，二人隨即於八十九年九月
    一日，共同前往「新世紀王泡沫茶坊」消費，消費金額為新台幣（下同）五千六
    百元，消費完畢後再由丙○○在簽帳單之持卡人欄內偽造「乙○○」署押一枚（
    因簽帳單為一式二聯，故共有二枚署押，如附表編號三）而偽造上開信用卡簽帳
    單一張（未據扣案），並持以行使交付該特約商店人員，使該店人員誤以為丙○○係真正持卡人而允其消費，荷蘭銀行亦陷於錯誤而代為支付上開款項，足以生
    損害於乙○○、荷蘭銀行及該特約商店。嗣因甲○○擔心丙○○擅持前開附卡濫
    行消費，遂隱瞞共同消費之事實，而協同乙○○於同年九月十二日報警指稱丙○○竊盜、盜刷信用卡而為警先行查獲丙○○後，始循線查知上情。
三、案經高雄市政府小港分局移送及臺灣高雄地方法院檢察署檢察官自動簽分後偵查
    起訴。
    理  由
一、訊據被告丙○○、甲○○對於右揭事實於本院審理中業已坦承不諱，核與被害人
    乙○○指述之情節相符，並有乙○○之國民身分證正反面影本一份、被告丙○○
    偽造之信用卡（附卡）申請書、荷蘭銀行信用卡消費明細表各一紙，及荷蘭銀行
    於八十九年十月二十一日、九十年八月六日分別發函及各該函文所附系爭附卡之
    相關申請資料附卷可稽。是以本案事證明確，被告二人之犯行均堪以認定。
二、按在信用卡背面簽名欄內簽名，係表示確認該信用卡之持卡人究為何人，與該信
    用卡上所載錄之持卡人相關電磁資料相配合，具有表示信用卡之簽名者於信用卡
    有效期間內，有權使用該信用卡之辨識及證明之意思表示，並非依習慣或特約表
    示一定用意之證明，是若行為人在他人之信用卡背面偽造簽名，應非單純之偽造
    署押，而屬偽造私文書；又按，信用卡簽帳單因表示持卡人領收特約商店給付交
    易標的之性質，具有收據性質，屬私文書。故核被告丙○○所為，係犯刑法第三
    百二十條第一項竊盜罪、刑法第二百十六條、第二百十條行使偽造私文書罪及刑
    法第三百三十九條第一項詐欺取財罪（包含冒名申請領得系爭附卡信用卡及冒名
    刷用該附卡之犯行）；被告甲○○所為，則係犯刑法第二百十六條、第二百十條
    之行使偽造私文書罪與刑法第三百三十九條第一項詐欺取財罪（指冒名刷用系爭
    附卡之犯行）。被告二人就於信用卡背面偽造簽名並持以刷用之行使偽造私文書
    與詐欺取財部分之犯行，有犯意聯絡及行為分擔，為共同正犯。又被告二人基於
    共同之犯意聯絡，由被告丙○○於信用卡、簽帳單上偽造被害人乙○○署押之行
    為，係偽造私文書之部分行為，而偽造私文書後持以行使，其偽造之低度行為應
為行使之高度行為所吸收，均不另論罪。又被告丙○○三次行使偽造私文書（行
    使偽造申請書、信用卡、簽帳單）、兩次詐欺取財（申請附卡、冒名盜刷消費）
    之犯行，及被告甲○○二次行使偽造私文書（行使偽造信用卡、簽帳單）之犯行
    ，均時間緊接，觸犯構成犯罪要件相同之罪名，顯係基於概括犯意反覆為之，均
    應依連續犯規定論以一罪，並加重其刑。被告丙○○所犯上開竊盜罪、連續行使
    偽造私文罪、連續詐欺取財罪之間，與被告甲○○所犯之連續行使偽造私文書罪
    、詐欺取財罪之間，分別有方法、結果之牽連關係，應依刑法第五十五條規定，
    均從一重處之連續行使偽造私文罪處斷。公訴人就被告甲○○部分，於起訴法條
    漏引刑法詐欺罪之條文，然此部分犯行業已載明於起訴書犯罪事實欄，應屬業經
    起訴，本院自應併予審理，附此敘明。爰審酌被告丙○○（原名程河淦）除前於
    少年時期有竊盜非行外，尚無其他犯罪前科，被告甲○○則無任何犯罪前科，此
    有台灣高雄地方法院檢察署刑案資料查註紀錄表、本院被告院內索引卡紀錄表及
    台灣高等法院被告全國前案紀錄表各一紙在卷可憑，可知被告二人均尚非品行惡
    劣之人，其等冒名刷用信用卡消費之犯行，破壞金融交易秩序，惟被告甲○○與
    被害人乙○○係姊弟關係，被告二人所冒刷消費之金額尚非鉅大，及其犯罪動機
    、手段、被害人所受損害，又於犯罪後按期繳清消費金額，且於本院審理中業已
    坦承犯行等一切情狀，分別量處如主文所示之刑。又於被告行為後，刑法第四十
    一條業於九十年一月十日修正公布施行，並於同年月十二日生效，將修正前之刑
    法第四十一條規定與修正後同法第四十一條第一項之規定相互比較後，修正後之
    刑法第四十一條第一項就得宣告易科罰金之範圍較修正前之舊法為廣，是依刑法
    第二條第一項前段規定，自應適用裁判時較有利於被告二人之法律即修正後之刑
    法第四十一條第一項規定，均併諭知易科罰金之折算標準。再者，被告二人均未
    曾受有期徒刑以上刑之宣告等情，已如前述，因一時貪圖私利而未經深思熟慮，
    致觸犯本件犯行，經此次起訴審判後，當能知所警惕，應無再犯之虞，是以本院
    認為前開對被告二人所宣告之刑，以暫不執行為適當，爰均予宣告緩刑二年，以
    勵自新。至被告二人所分別或共同偽造如附表所示之「乙○○」署押，均應依刑
    法第二百十九條規定，不論屬於犯人與否，併予宣告沒收。
據上論斷，應依刑事訴訟法第二百九十九條第一項前段，刑法第二條第一項前段，第
二十八條，第五十六條，第二百十六條，第二百十條，第三百三十九條第一項，第三
百二十條第一項，第五十五條，第四十一條第一項，第七十四條第一款，第二百十九
條，罰金罰鍰提高標準條例第一條前段，第二條，判決如主文。
本案經檢察官莊榮松到庭執行職務。
中    華    民    國      九十      年      九      月        四        日
                                  臺灣高雄地方法院刑事第六庭
                                      法  官  周  玉  群
右正本證明與原本無異。
如不服本判決，應於判決送達後十日內，向本院提出上訴狀。
                                      書記官  黃  英  彥
中    華    民    國      九十      年      九       月        五      日
附表：
┌──┬────────────────────────────────┐
│編號│應沒收之物                                                      │
├──┼────────────────────────────────┤
│一  │於荷商荷蘭銀行之信用卡申請書「附卡申請人親筆簽名」欄內偽造之「張│
│    │尉詠」署押一枚                                                  │
├──┼────────────────────────────────┤
│二  │於系爭附卡信用卡背面簽名欄內偽造之「乙○○」署押一枚            │
├──┼────────────────────────────────┤
│三  │信用卡簽帳單持卡人欄內偽造之「乙○○」署押二枚（簽帳單一式二聯）│
└──┴────────────────────────────────┘
附錄本案論罪科刑法條：
中華民國刑法第二百十六條（行使偽造變造或登載不實之文書罪）
  行使第二百十條至第二百十五條之文書者，依偽造、變造文書或登載不實事項或使
  登載不實事項之規定處斷。
中華民國刑法第二百十條（偽造變造私文書罪）
  偽造、變造私文書，足以生損害於公眾或他人者，處五年以下有期徒刑。
刑法第三百三十九條第一項：
  意圖為自己或第三人不法之所有，以詐術使人將本人或第三人之物交付者，處五年
  以下有期徒刑、拘役或科或併科一千元以下罰金。
  以前項方法得財產上不法之利益或使第三人得之者亦同。
  前二項之未遂犯罰之。
刑法第三百二十條第一項：
  意圖為自己或第三人不法之所有，而竊取他人之動產者，為竊盜罪，處五年以下有
  期徒刑、拘役或五百元以下罰金。


司法院資訊處製作；財團法人民間司法改革基金會備份。
